【裁判字號】    98,審交訴,4
【裁判日期】    980331
【裁判案由】    公共危險等
【裁判全文】
臺灣新竹地方法院刑事判決             98年度審交訴字第4號
公  訴  人  臺灣新竹地方法院檢察署檢察官
被      告  甲○○
上列被告因公共危險等案件，經檢察官提起公訴（98年度偵字第
246 號）後，經被告於本院準備程序中，就被訴事實為有罪之陳
述，經告知被告簡式審判程序之旨，並聽取檢察官、被告之意見
後，經本院合議庭裁定由受命法官進行簡式審判程序，本院判決
如下：
    主    文
甲○○犯肇事致人傷害逃逸罪，處有期徒刑陸月，如易科罰金，
以新臺幣壹仟元折算壹日。緩刑貳年，緩刑期間付保護管束。並
應向指定之公益團體、地方自治團體或社區提供肆拾小時之義務
勞務。
    犯罪事實
一、緣甲○○於民國97年8 月13日晚間9 時55分許，騎乘車牌號
    碼335 ─QXA 號輕型機車，沿新竹市○○路由北往南方向駛
    ，行經同路335 號前時，本應注意汽車在劃有分向限制線之
    路段行駛時，應在遵行車道內行駛，不得駛入來車之車道內
    ，且依當時天候晴朗、夜間有照明、路面乾燥、無缺陷、無
    障礙物、視距良好等情形，亦無不能注意之情事，竟疏未注
    意在遵行車道內行駛，即貿然橫越分向限制線駛入對向車道
    ，致其所騎乘之上開輕型機車撞及對向黃斯胤駕駛、附載乙
    ○○之車牌號碼G7M ─530 號重型機車，造成乙○○彈出車
    身、倒地，受有左側脛腓骨骨折之傷害（甲○○所涉犯過失
    傷害罪嫌部分業經乙○○撤回告訴，另經本院為公訴不受理
    判決）。詎甲○○肇事後，明知駕駛汽車肇事致人受傷，應
    即採取救護或其他必要之措施，並應向警察機關報告，不得
    駛離，詎竟未停留現場查看乙○○之受傷情形，反萌逃匿之
    意，隨即騎乘上開輕型機車離去。幸黃斯胤及路人魏盛鈞即
    時尾隨何鎮○○○○路與西大路交岔路口時，見甲○○因上
    開交岔路口之南大路行向為紅燈，在該交岔路口機車停等區
    暫停，而即時記下甲○○所駕駛機車車號，報警而循線查獲
    。
二、案經臺灣新竹地方法院檢察署檢察官自動檢舉偵查起訴。
    理      由
一、程序部分：
    按除被告所犯為死刑、無期徒刑、最輕本刑為3 年以上有期
    徒刑之罪或高等法院管轄第一審案件者外，於前條第1 項程
    序進行中，被告先就被訴事實為有罪之陳述時，審判長得告
    知被告簡式審判程序之旨，並聽取當事人、代理人、辯護人
    及輔佐人之意見後，裁定進行簡式審判程序，刑事訴訟法第
    273條之1第1 項定有明文。本件被告甲○○所犯係死刑、無
    期徒刑、最輕本刑為3 年以上有期徒刑以外之罪，其於準備
    程序中就被訴事實為有罪之陳述，經告知簡式審判程序之旨
    ，並聽取公訴人及被告甲○○之意見後，本院認為適宜進行
    簡式審判程序，合先敘明。
二、認定被告甲○○犯行所憑之各項證據：
（一）被告甲○○於本院準備程序及簡式審判程序中對於上開犯
      行均坦承不諱，其稱：伊於97年8 月13晚間9 時55分許騎
      乘車牌號碼335 ─QXA 號輕型機車，沿新竹市○○路由北
      往南方向駛，行經同路335 號前時，因要到對向停車，橫
      越分向限制線駛入對向車道，致其所騎乘之上開輕型機車
      撞及對向由證人黃斯胤駕駛、附載告訴人乙○○之車牌號
      碼G7M ─530 號重型機車，造成告訴人乙○○彈出車身、
      倒地，受有左側脛腓骨骨折之傷害，當時伊因心慌，就沒
      有下車察看而騎車駛離現場等語（見本院卷第21、23至25
      頁）。
（二）告訴人乙○○於警詢、偵查中指訴稱：她於97年8 月13日
      晚間9 時55分許，搭乘由證人黃斯胤所騎乘之車牌號碼
      G7M －530 號重型機車，沿著新竹市○○路由南往北方向
      行駛，到了事發地點，看見被告甲○○騎乘車牌號碼335
      ─QXA 號輕型機車，由北往南的方向跨越分向限制線逆向
      行駛，她的左腳遭被告甲○○所騎乘之機車撞擊，身體就
      往右側飛出去並倒地受傷，被告甲○○沒有停車隨即逃逸
      等語（見偵查卷第8 至10、32頁）。
（三）證人黃斯胤於警詢、偵查中證稱：他於97年8 月13日晚間
      9 時55分許，騎乘車牌號碼G7M －530 號重型機車搭載告
      訴人乙○○，沿著新竹市○○路由南往北方向行駛，到了
      事發地點，被告甲○○騎乘車牌號碼335 ─QXA 號輕型機
      車，由北往南的方向跨越分向限制線逆向行駛，撞到告訴
      人乙○○的左腳，導致告訴人乙○○向後飛了2 、3 公尺
      遠，被告甲○○向後看了她一眼，沒有停車就朝新竹市○
      ○路方向逃逸，他就和一位目擊者魏盛鈞一起去追被告甲
      ○○，追到新竹市○○路與南大路口時，被告甲○○因停
      等紅燈，這時他有拉住被告甲○○，大喊「你撞到人了還
      要跑」，被告甲○○將他推開說車牌要記就去記，等綠燈
      亮起被告甲○○就跑了等語（見偵查卷第12、13、33頁）
      。
（四）證人魏盛鈞於警詢、偵查中證稱：他於97年8 月13日晚間
      約9 時55分許左右，在新竹市○○路335 號前目擊1 件車
      禍案件，當時被告甲○○為了要超車，逆向騎到證人黃斯
      胤騎乘機車之車道，致證人黃斯胤閃避不及，告訴人乙○
      ○的左腳遭到撞擊，因而摔下騎車，被告甲○○並未停車
      查看就直接離開等語（見偵查卷第14、15、33、34頁）。
（五）告訴人乙○○所提供之國泰綜合醫院新竹分院97年10月27
      日診斷證明書1 紙（見偵查卷第24頁），其診斷結果為：
      告訴人乙○○受有左側脛腓骨骨折之傷害等情。
（六）新竹市警察局第三分局97年8 月13日所製之道路交通事故
      現場圖、道路交通事故調查表（一）（二）、現場照片4
      張等在卷可參（見偵查卷第16至18、22、23頁）。
（七）按汽車駕駛人駕駛汽車肇事致人受傷或死亡者，應即採取
      救護措施及依規定處置，並通知警察機關處理，不得任意
      移動肇事汽車及現場痕跡證據，道路交通管理處罰條例第
      62條第3 項定有明文。又因道路交通事故之發生，常非於
      己之鄰親家里，時有告救不能情事，乃科以肇事者須即採
      取救護或其他必要措施，並應向警察機關通知處理之法定
      義務，以防因就醫延誤致生無謂傷亡，並俾得通知傷亡者
      家屬到場，以明責任，是凡肇事人於行車肇事致人受傷或
      死亡，未即採取救護措施及依規定處置，並通知警察機關
      處理，即移動肇事汽車及現場痕跡證據，均應依該規定處
      罰，從而刑法第185 條之4 之肇事逃逸罪立法目的，即是
      為維護交通安全，促使駕駛人於肇事後，能對被害人即時
      救護，減少被害人之死傷，是該罪之成立祇以行為人有駕
      駛動力交通工具肇事，致人死傷而逃逸之事實為已足。本
      件被告甲○○因騎乘機車撞擊告訴人乙○○，並造成告訴
      人乙○○受有左側脛腓骨骨折之傷害，則被告甲○○自應
      知悉告訴人乙○○乙○○係受其所騎乘之機車撞擊後而受
      傷，是以被告甲○○對告訴人乙○○當場受有傷害之事實
      應有認識，詎其竟未採取救護措施及依規定處置，並通知
      警察機關處理，即竟行騎車離去，嗣經警查獲，其肇事逃
      逸之行為已甚灼然。
（八）綜上，本件事證已明，被告甲○○本件肇事逃逸之犯行，
      堪以認定。
三、論罪科刑：核被告甲○○所為，係犯刑法第185 條之4 之肇
    事逃逸罪。爰審酌被告甲○○並無前科資料，有臺灣高等法
    院被告前案紀錄表1 份在卷可佐，徵其素行良好，然其於肇
    事後，竟棄告訴人乙○○受傷於不顧，旋即騎乘機車離去，
    其罪行甚重，惟念其犯後坦承犯行不諱，且事後與告訴人乙
    ○○達成和解，被告甲○○賠償告訴人乙○○之醫療及修車
    費用共計新臺幣20萬元，並當庭同時以現金全額付訖等情，
    此有本院98年3 月19日準備程序筆錄1 份在卷可稽（見本院
    卷第20頁背面），堪認被告甲○○具有悔意等一切情狀，量
    處如主文所示之刑，並諭知易科罰金之折算標準，以示懲儆
    。
四、末查，被告甲○○前未曾因故意犯罪受有期徒刑以上刑之宣
    告，有臺灣高等法院被告前案紀錄表1 份在卷可參，其因一
    時失慮致罹刑典，事後已與告訴人乙○○達成和解，並給付
    部分賠償金額，已如前述，被告經此偵審程序之教訓後，應
    能知所警惕，信無再犯之虞，本院因認對其所宣告之刑以暫
    不執行為當，爰依刑法第74條第1 項第1 款規定諭知緩刑2
    年，以啟自新。另為使其深切反省，爰依刑法第74條第2項
    第5 款之規定，諭知被告應向指定之公益團體、地方自治團
    體或社區提供40小時之義務勞務，並依刑法第93條第1 項第
    2 款規定諭知緩刑期間付保護管束，促其戒慎，兼觀後效。
據上論斷，應依刑事訴訟法第273條之1第1項、第299條第1 項前
段，刑法第185 條之4 、第41條第1 項前段、第74條第1 項第1
款、第2 項第3 款、第5 款、第93條第1 項第2 款，刑法施行法
第1 條之1 ，判決如主文。
本案經檢察官王唯怡到庭執行職務。
中    華    民    國    98    年    3     月    31    日
            臺灣新竹地方法院新竹簡易庭
                                法  官  劉兆菊
以上正本證明與原本無異。
如不服本判決應於收受本判決後10日內向本院提出上訴書狀，上
訴書狀應敘述具體理由。上訴書狀未敘述上訴理由者，應於上訴
期間屆滿後20日內補提理由書狀於本院「切勿逕送上級法院」。
中    華    民    國    98    年    3     月    31    日
                                書記官  林兆嘉
附錄論罪科刑法條：
中華民國刑法第185條之4：
駕駛動力交通工具肇事，致人死傷而逃逸者，處6月以上5年以下
有期徒。


司法院資訊處製作；財團法人民間司法改革基金會備份。
